---
title: "Análise exploratória das assinaturas hidrológicas para bacias hidrográficas do SIN"
author: "JDT"
date: "24/05/2021"
output: 
  html_notebook: 
    toc: yes
editor_options: 
  chunk_output_type: inline
---

```{r setup, include=FALSE}
knitr::opts_chunk$set(echo = TRUE)
```

## Pré-requisitos

Pacotes necessários:

```{r, message=FALSE, warning=FALSE}
#if(!require(PSF)) install.packages("PSF")
#if(!require(timetk)) remotes::install_github("business-science/timetk")
if(!require(EflowStats)) remotes::install_github("USGS-R/EflowStats")


pacotes <- c(
  "here",
  "usethis",
  "data.table",
  "HEobs",
#  "PSF",
  "tidyverse",
  "lubridate",
  "fs",
  "checkmate",
#  "xts",
#  "hydroGOF",
#  "ModelMetrics",
#  "forecast",
#  "timetk",
  "EflowStats",
  "hydrostats",
  "NbClust",
  "cluster",  
  "cluster.datasets", 
  "cowplot", 
  "clValid",
  "ggfortify", 
  "clustree",
  "dendextend",
  "factoextra",
  "FactoMineR",
  "corrplot",
  "GGally",
  #"ggiraphExtra",
  "kableExtra",
  "tidymodels",
  "bestNormalize",
  "ggradar",
  "ggpubr",
  "baseflow"

)
# Carregar os pacotes
easypackages::libraries(pacotes)
```

Scripts:

```{r}
source(here('R', 'load-data.R'))
source(here('R', 'utils.R'))
```


## Dados 

```{r}
seven_stats_tidy <- readRDS(here("output", "seven_stats.RDS"))
```


## Exploração e visualização das assinaturas hidrológicas

```{r}
hydrosigns <- select(seven_stats_tidy, -code_stn)

psych::describe(hydrosigns) %>% 
  relocate(skew, kurtosis) %>%
  kable() #%>%   kable_styling()
```

### Distribuição das assinaturas

Dados brutos

```{r}
hydrosigns %>% 
  pivot_longer(cols = everything(), names_to = "stats", values_to = "valor") %>%
  ggplot(aes(x=valor)) +
  geom_histogram(fill = "lightblue2", color = "black") + 
  facet_wrap(~stats, scales = "free_x") +
  labs(x = "Value", y = "Frequency") +
  theme_bw()
```

Dados normalizados

```{r}
hydrosigns_scaled <- hydrosigns %>%
  # normalizados pela media e desv padrao
  #scale() %>% 
  # normalizados entre -1 e 1
  mutate_all(scales::rescale, to = c(-1, 1)) %>%
  as_tibble() 


hydrosigns_scaled_long <- hydrosigns_scaled %>%
  pivot_longer(cols = everything(), names_to = "stats", values_to = "valor") 

# hydrosigns_scaled_long %>%
#   ggplot(aes(x=valor)) +
#   geom_histogram(fill = "lightblue2", color = "black") + 
#   facet_wrap(~stats) +
#   labs(x = "Value", y = "Frequency") +
#   theme_bw()
```


Distribuição dos dados normalizados 

```{r}
sel_stats <- c("tau2", "tau3", "tau4", "bfi")
hydrosigns_scaled_long %>%
  filter(stats %in% sel_stats) %>%
ggdensity(
          x = "valor",
          add = "mean", 
          rug = TRUE,
          color = "stats", 
          fill = "stats", alpha = 0.3
          )
hydrosigns_scaled_long %>%
  filter(! stats %in% sel_stats) %>%
ggdensity(
          x = "valor",
          add = "mean", 
          rug = TRUE,
          color = "stats", 
          fill = "stats", alpha = 0.3
          )
```



```{r}
# boxplot
hydrosigns_scaled %>%
  pivot_longer(cols = everything(), names_to = "stats", values_to = "valor") %>%
  ggplot(aes(x=valor, y = stats)) +
  geom_boxplot(fill = "lightblue2", color = "black") +
  #facet_wrap(~stats, ncol = 2) +
  #labs(x = "Value", y = "Frequency") +
  theme_bw()

hydrosigns_scaled_long %>%
  ggboxplot(x = "stats",
            y = "valor",
            color = "stats", 
            #palette =c("#00AFBB", "#E7B800", "#FC4E07"),
            add = "jitter", 
            shape = "stats", 
            size = 0.5 
            ) #+  coord_flip()
  

 
```

Distribuição das assinaturas após normalização dos dados.


```{r, fig.align='center', fig.height=8, fig.width=6, include=FALSE}

hs_n <- hydrosigns %>% 
  pivot_longer(cols = everything(), names_to = "stats", values_to = "valor") %>%
  arrange(stats) %>%
  group_by(stats) %>%
  nest() 

hs_trans <- hs_n %>%
  mutate(bn_obj = map(data, ~bestNormalize(.x$valor, allow_orderNorm = TRUE)),
         trans = map(bn_obj, ~.x$x.t),
         chosen_trans = map(bn_obj, ~attr(.x$chosen_transform, "class")[1]),
         norm_stat = map(bn_obj, ~.x$norm_stats[which.min(.x$norm_stats)])
         )

hs_trans %>%
  unnest(c("chosen_trans", "norm_stat"))
  
hydrosigns_trans <- hs_trans %>%
  unnest(c("trans")) %>%
  select(stats, trans) %>%
  ungroup()

hydrosigns_trans %>%
  ggplot(aes(x=trans)) +
  geom_histogram(fill = "lightblue2", color = "black") + 
  facet_wrap(~stats, ncol = 2) +
  labs(x = "Value", y = "Frequency") +
  theme_bw()


hydrosigns_trans_wide <- hydrosigns_trans %>%
  pivot_wider(names_from = "stats", values_from = "trans", values_fn = list) %>%
  unnest()
```

### Relação entre as assinaturas

```{r, fig.width=8, fig.height=8, fig.align='center', message=FALSE, warning=FALSE, results='hide'}
data_plot <- hydrosigns_scaled

M <- cor(data_plot)

M %>%
  corrplot(type = "upper",
           method = "ellipse", 
           tl.cex = 0.9
           )

alpha <- 0.05
res <- corrplot::cor.mtest(
   data_plot,
   conf.level = 1-alpha
   )
 
 corrplot::corrplot(M,
                    p.mat = res$p,
                    method = "color", 
                    type = "upper",
                    sig.level = c(.001, 0.01, alpha),
                    pch.cex = 1.2,
                    insig = "label_sig",
                    pch.col = "green"
                    #order = "AOE"
                    )
ggpairs(data_plot) + theme_bw()
```


### Redução das dimensões

```{r}
data_pca <- hydrosigns_scaled
res.pca <- PCA(data_pca,  graph = FALSE)# Visualize eigenvalues/variances
fviz_screeplot(res.pca, addlabels = TRUE)

```


```{r, fig.width=8, fig.height=8, fig.align='center'}
var <- get_pca_var(res.pca)# Contributions of variables to PC1
c_pc1 <- fviz_contrib(res.pca, choice = "var", axes = 1, top = 10)# Contributions of variables to PC2
c_pc2 <- fviz_contrib(res.pca, choice = "var", axes = 2, top = 10)# Control variable colors using their contributions to the principle axis

vec_pcs <- fviz_pca_var(res.pca, col.var="contrib",
             gradient.cols = c("#00AFBB", "#E7B800", "#FC4E07"),
             repel = TRUE # Avoid text overlapping
             ) + 
  theme_minimal() + 
  ggtitle("Variables - PCA")


cowplot::plot_grid(c_pc1, c_pc2, vec_pcs, align = "v")

```



## Análise de agrupamento


### K-means

Testando diferentes escolhas para o número de clusters.

```{r}
data_km <- hydrosigns_scaled
kclusts <- 
  tibble(k = 1:20) %>%
  mutate(
    #kclust = map(k, ~kmeans(hydrosigns_trans_wide, .x)),
    kclust = map(k, ~kmeans(data_km, .x)),
    tidied = map(kclust, tidy),
    glanced = map(kclust, glance),
    #augmented = map(kclust, augment, hydrosigns_trans_wide)
    augmented = map(kclust, augment, data_km)
  )
kclusts
```


```{r}
clusters <- 
  kclusts %>%
  unnest(cols = c(tidied))

assignments <- 
  kclusts %>% 
  unnest(cols = c(augmented))

clusterings <- 
  kclusts %>%
  unnest(cols = c(glanced))
```



```{r, include = FALSE}
stats_sel <- c("lam1", "phase", "tau4", "amplitude")
tab_stats_rel <- combn(stats_sel, m = 2) %>%
  t() %>%
  data.frame() %>%
  set_names(nm = c("x", "y"))

plts_klust <-
  map(
    1:nrow(tab_stats_rel),
    function(ir) {
      # ir = 1
      vnames <- c(t(tab_stats_rel[ir, c("x", "y")]))
      ds <- select(assignments, k, .cluster, one_of(vnames))
      x <- vnames[1]; y <- vnames[2]
      ggplot(ds, aes(.data[[x]], .data[[y]])) +
        geom_point(aes(color = .cluster), alpha = 0.8) +
        facet_wrap(~k) + 
        geom_point(data = clusters,size = 8, shape = "x")
      
    }
  )
plts_klust


```

```{r, fig.width=10, fig.height=12, fig.align='center'}
plts_klust2 <-
  map(kclusts$k,
    function(ik) {
      # ik = 3
      fviz_cluster(kclusts[["kclust"]][[ik]],
                   data = data_km, 
                   show.clust.cent = TRUE,
                   ellipse.type = "convex", 
                   pointsize = 0.8) + 
       theme_bw() + 
        ggtitle(paste0("k = ", ik)) +
        coord_equal()
    }
  )

cowplot::plot_grid(plotlist = plts_klust2[1:10], ncol = 3)

```



```{r}
ggplot(clusterings, aes(k, tot.withinss)) +
  geom_line() +
  geom_point()
```


```{r}


# seven_stats_wide <- seven_stats_tidy %>%
#   pivot_wider(names_from = code_stn, values_from = statistic)
# seven_stats_wide

diss_matrix<- dist(data_km, method = "euclidean", diag=FALSE)
clust_ana <- NbClust(data_km, 
        diss=diss_matrix,
        distance = NULL, 
        min.nc=2, 
        max.nc=24, 
        method = "ward.D2",
        index = "all")
clust_ana
```


## Nº ótimo de clusters

### Método 'Elbow'

```{r}
set.seed(31)
# function to compute total within-cluster sum of squares
fviz_nbclust(hydrosigns_scaled,
  kmeans,
  method = "wss",
  k.max = 24
) +
  theme_bw() +
  ggtitle("the Elbow Method")
```

### Estatística GAP


```{r}
gap_stat <- clusGap(hydrosigns_scaled, 
                    FUN = kmeans, 
                    nstart = 30, 
                    K.max = 24, 
                    B = 50)
fviz_gap_stat(gap_stat) + 
  theme_bw() + 
  ggtitle("fviz_gap_stat: Gap Statistic")

```


### Método silhueta


```{r}
fviz_nbclust(hydrosigns_scaled, 
             kmeans, 
             method = "silhouette", 
             k.max = 24) + 
  theme_minimal() + 
  ggtitle("The Silhouette Plot")
```

### Método das somas quadráticas

```{r}
kclusts_ss <- mutate(kclusts,
    within_ss = map_dbl(k, ~mean(kclusts[["kclust"]][[.x]][["withinss"]])),   
    between_ss = map_dbl(k, ~mean(kclusts[["kclust"]][[.x]][["betweenss"]]))
    ) %>%
  select(k, contains("_ss"))

kclusts_ss_long <-  kclusts_ss %>%
  pivot_longer(cols = -k, names_to = "measure", values_to = "valor")

kclusts_ss_long %>% 
  filter(k > 1) %>%
  ggplot(., aes(x=k, y=log10(valor), fill = measure)) + 
  geom_bar(stat = "identity", position = "dodge") + 
  ggtitle("Cluster Model Comparison") + 
  xlab("Number of Clusters") + 
  ylab("Log10 Total Sum of Squares")  
  #scale_x_discrete(name = "Number of Clusters", limits = c("0", "2", "3", "4", "5", "6", "7", "8"))
```

### NbClust

O pacote `NbClust` fornece 30 índices para determinar o o número relevante de clusters propõ ao usuário o melfor esquema de agrupamento dos diferentes resultados obtidos da variação de todas combinações de nº de cluesters, medidas de distância e métodos de agrupamentos.

```{r}
nbc_scaled <- NbClust(hydrosigns_scaled, 
                      distance = "euclidean",
                      min.nc = 2, 
                      max.nc = 25, 
                      #method = "complete", 
                      method = "ward.D2",
                      index ="all"
                      )

factoextra::fviz_nbclust(nbc_scaled) + 
  theme_bw() + 
  ggtitle("NbClust's optimal number of clusters")
```


```{r}
nbc_scaled2 <- NbClust(hydrosigns_scaled,
  distance = "euclidean",
  min.nc = 2,
  max.nc = 10,
  method = "complete",
  index = "all"
)

factoextra::fviz_nbclust(nbc_scaled2) +
  theme_bw() +
  ggtitle("NbClust's optimal number of clusters")
```



### Clustree

```{r, fig.height=9, fig.width=7}
tmp <- NULL
for (k in 1:15){
  tmp[k] <- kmeans(hydrosigns_scaled, k, nstart = 30)
}
df <- data.frame(tmp)# add a prefix to the column names
colnames(df) <- seq(1:15)
colnames(df) <- paste0("k", colnames(df))# get individual PCA
df.pca <- prcomp(df, center = TRUE, scale. = FALSE)
ind.coord <- df.pca$x
ind.coord <- ind.coord[,1:2]
df <- bind_cols(as.data.frame(df), as.data.frame(ind.coord))
clustree(df, prefix = "k")
```



## Escolha do algoritmo apropriado


```{r}
tmp <- as.data.frame(hydrosigns_scaled) 
rownames(tmp) <- seven_stats_tidy$code_stn
intern <- clValid(tmp, 
                  nClust = 2:24, 
                  clMethods = c("hierarchical","kmeans","pam"), 
                  validation = "internal")# Summary
summary(intern) %>% kable() %>% kable_styling()
```


```{r}
# Compute dissimilarity matrix with euclidean distances
d <- dist(hydrosigns_scaled, method = "euclidean")# Hierarchical clustering using Ward's method
res.hc <- hclust(d, method = "ward.D2" )# Cut tree into 5 groups
grp <- cutree(res.hc, k = 2)# Visualize
plot(res.hc, cex = 0.6) # plot tree
rect.hclust(res.hc, k = 2, border = 2:5) # add rectangle
```

```{r}
res.hc2 <- hclust(d, method = "complete" )# Cut tree into 5 groups
grp <- cutree(res.hc2, k = 3)# Visualize
plot(res.hc2, cex = 0.6) # plot tree
rect.hclust(res.hc2, k = 3, border = 2:6) # add rectangle
```
```{r}
# Execution of k-means with k=5
final2 <- kmeans(hydrosigns_scaled, 2, nstart = 30)
fviz_cluster(final2, data = hydrosigns_scaled) + theme_bw() + ggtitle("k = 2")
final4 <- kmeans(hydrosigns_scaled, 4, nstart = 30)
fviz_cluster(final4, data = hydrosigns_scaled) + theme_bw() + ggtitle("k = 4")
```

```{r}
as.data.frame(seven_stats_tidy) %>%
  mutate(Cluster = nbc_scaled$Best.partition) %>% 
  group_by(Cluster) %>% 
  summarise_all("mean") %>%
  kable() 
```

```{r, fig.width=9, fig.height=9}

hydrosigns_df <- as.data.frame(hydrosigns_scaled) %>% 
  mutate(code_stn = seven_stats_tidy$code_stn)

cluster_pos <- as.data.frame(nbc_scaled$Best.partition) %>% 
  mutate(code_stn = seven_stats_tidy$code_stn)
colnames(cluster_pos) <- c("cluster", "code_stn")

hydrosigns_final <- inner_join(cluster_pos, hydrosigns_df) %>%
  mutate(cluster = factor(cluster))

hydrosigns_radar <- hydrosigns_final %>%
  select(-code_stn) %>%
  group_by(cluster) %>%
  mutate_at(vars(-cluster), scales::rescale) %>%
  summarise_all(.funs = mean) %>%
  ungroup() 

hydrosigns_radar %>%
  ggradar(
    font.radar = "roboto",
    grid.label.size = 10,  # Affects the grid annotations (0%, 50%, etc.)
    axis.label.size = 6.5, # Afftects the names of the variables
    group.point.size = 2   # Simply the size of the point 
  )

table(hydrosigns_final$cluster)
ggpairs(hydrosigns_final, 
        columns = 3:ncol(hydrosigns_final), 
        mapping = aes(color = factor(cluster), alpha = 0.5), 
        diag = list(continuous = wrap("densityDiag")), 
        lower=list(continuous = wrap("points", alpha=0.9)))

```



```{r, fig.height=7, fig.width=8}
# Parallel coordiante plots allow us to put each feature on seperate column and lines connecting each column
ggparcoord(data = hydrosigns_final,
           columns = 3:9,
           groupColumn = 1, 
           alphaLines = 0.4, 
           title = "Parallel Coordinate Plot for the HydroSigns", 
           scale = "globalminmax", 
           showPoints = TRUE, ) + 
  theme(legend.position = "bottom")


```


```{r}
hydrosigns_final %>%
  pivot_longer(cols = -(cluster:code_stn), 
               names_to = "stats", 
               values_to = "valor") %>%
  ggplot(aes(x=cluster, y = valor)) +
  geom_boxplot(aes(fill = stats), color = "black") + 
  #coord_flip() +
  #facet_wrap(~stats, ncol = 2) +
  #labs(x = "Value", y = "Frequency") +
  theme_bw()
```



## Refs

https://towardsdatascience.com/10-tips-for-choosing-the-optimal-number-of-clusters-277e93d72d92

https://www.tidymodels.org/learn/statistics/k-means/

https://www.r-graph-gallery.com/web-radar-chart-with-R.html



